【裁判字號】    92,聲判,79
【裁判日期】    920526
【裁判案由】    聲請交付審判
【裁判全文】
臺灣臺北地方法院刑事裁定                          九十二年度聲判字第七九號
    聲  請  人  甲○○
    即告訴  人
    被      告  乙○○
右列聲請人即告訴人因被告詐欺案件，不服臺灣高等法院檢察署檢察長中華民國九十
二年三月十九日九十二年度上聲議字第一一五四號駁回再議之處分（原不起訴處分案
號：臺灣臺北地方法院檢察署九十一年度偵續一字第六一號），聲請交付審判，本院
裁定如左：
    主  文
聲請駁回
    理  由
一、按告訴人不服上級法院檢察署檢察官或檢察總長認再議為無理由而駁回之處分者
    ，得於接受處分書後十日內委任律師提出理由狀，向該管第一審法院聲請交付審
    判；法院認交付審判之聲請不合法或無理由者，應駁回之，刑事訴訟法第二百五
    十八條之一、第二百五十八條之三第二項前段，分別定有明文。次按民國九十一
    年一月十七日三讀通過，同年二月八日公佈之刑事訴訟法第二百五十八條之一係
    參考德國刑事訴訟法第一百七十二第第二項之規定及日本刑事訴訟法第二百六十
    二條准起訴之規定，增訂「聲請法院交付審判制度」，告訴人於不服上級檢察署
    之駁回處分者，得向法院聲請交付審判；其目的係為對於檢察官起訴裁量之制衡
    ，除貫徹檢察機關內部檢查一體之原則所含有之內部監督機制外，另宜有檢察機
    關以外之監督機制，由法院保有最終審查權而介入審查，以提供告訴人多一層救
    濟途衡（刑事訴訟法第二百五十八條之一立法理由參照）以促使檢察官對於不起
    訴處分為最慎重之篩選，審慎運用其不起訴載量權；從而，本條之適用一方面係
    強制告訴人先循檢察機關內部之監督機制救濟無效果後，始由法院為之，另方面
    亦促使檢察機關內部省視其不起訴處分是否妥當，法院有最終審查權；故交付審
    判之制度雖賦予法院於告訴人交付審判之聲請裁定准否前，可依同法第二百五十
    八條之三第三項規定為「必要之調查」，然法院於審查交付審判之聲請有無理由
    時，應以審酌告訴人所指摘不利被告之事證未經檢察機關詳為調查或斟酌，或不
    起訴處分書所載理由違背經驗法則、論理法則及證據法則為限，方符本條係為制
    衡檢察官起訴裁量權之立法意旨（參刑事訴訟法概論（下）第一一七頁，林俊益
    著、法院辦理刑事訴訟案件應刑注意事項第一百十八項）。
二、聲請交付審判意旨略以：被告乙○○於民國八十二年五月十一日，經聲請人即告
    訴人甲○○之友人丁立文介紹，向聲請人借款新臺幣 (下同）二百五十萬元，並
    交付拒絕往來之支票，作為擔保，使聲請人深信不疑，陷入錯誤而交付現金二百
    五十萬元與被告，被告即逃逸無蹤。又借款當時被告佯稱：伊係投資新加坡進口
    木材，半年後伊獲利後可分借款金額百分之五十之紅利予聲請人云云。惟被告卻
    提不出向新加坡進口木材之文件，嗣後在偵查中始提出不相干之訂購合同，顯係
    故意設局詐騙聲請人。原檢察官應進一步偵查被告究有無於八十二年五月間向新
    加坡進口木材乙事，以明瞭被告究有無故意設局詐騙聲請人，而原檢察官卻未再
    調查，而上級法院檢察署檢察長亦未依職權發回續行偵查。綜上，原不起訴處分
    書及駁回再議處分之理由，顯然有誤，原不起訴處分及駁回再議處分均有違誤云
    云。
三、經查：
（一）、聲請人前以被告涉犯詐欺罪，向臺灣臺北地方法院檢察署（下稱臺北地檢署
        ）提出告訴，經該署檢察官以八十八年度偵字第一九○三二號為不起訴處分
        後，聲請人不服，對上開處分聲請再議，經臺灣高等法院檢察署（下稱臺灣
        高檢署）檢察長認本件原偵查未盡完備，再議之聲請為有理由，以九十年度
        議字第五○四號命令發回續行偵查，嗣臺北地檢署檢察官經偵查後以九十年
        度偵續字第一○七號為不起訴處分，聲請人不服，對上開處分聲請再議，經
        臺灣高檢署檢察長認本件原偵查尚未完備，再議之聲請為有理由，以九十年
        度上聲議字第二○八五號命令發回續查，復經臺北地檢署檢察官偵查終結以
        九十一年度偵續一字第六一號為不起訴處分，聲請人仍不服，對上開處分聲
        請再議，經臺灣高檢署認九十一年度偵續一字第六一號不起訴處分並無不當
        ，以九十二年度上聲議字第一一五四號處分書駁回再議之聲請，並於九十二
        年三月三十一日送達聲請人，聲請人於接受處分書後十日內，即同年四月九
        日委任魯寶文律師提出聲請交付審判理由狀，向本院聲請交付審判，經本院
        審核聲請人之程序要件，符合刑事訴訟法第二百五十八條之一第一項之規定
        。此有聲請人提出之聲請再議狀三份與再議駁回處分書正本乙件及臺灣高等
        法院檢察署送達證書乙紙可稽，分別附於臺北地檢署九十年度偵續字第一○
        七號卷、九十一年度偵續字第六一號卷、臺灣高檢署九十二年度上聲議字第
        一一五四號卷可考，並據本院依職權調閱臺北地檢署及臺灣高檢署上開卷證
        核閱無誤，並有刑事委任狀及刑事聲請交付審判理由狀（下稱交付審判聲請
        狀）附本院卷可參。是本件聲請程序係屬適法。
（二）、被告並未主動要約聲請人投資，聲請人係因證人丁立文介紹，相信丁立文，
        方出資借錢給被告，業據聲請人所坦承（見八十八年度偵字第一九○三二號
        第十九頁），核與證人丁立文證述相符（見九十年度偵續字第一○七號卷第
        十九頁至二十頁），是被告並未主動要約聲請人，而係聲請人經丁立文告知
        有利可圖，方決意借款予被告投資，是聲請人指陳被告對其施用詐術，所指
        尚嫌無據。又聲請人自陳，借款予被告前，曾徵信被告所簽發支票之銀行，
        銀行告知被告公司信用良好（見九十一年度偵續一字第六十一號卷第四頁至
        第八頁之聲請再議狀），足見，被告借款投資當時，並無聲請人於交付審判
        聲請狀所陳被告明知支票遭拒絕往來而仍交付聲請人之情事，是聲請人所指
        亦屬無據。
（三）、聲請人所謂不相干之合同應指勝昌製材股份有限公司（下稱：勝昌公司）與
        新加坡八達貿易有限公司（下稱：新加坡八達公司）所簽訂有關緬甸柚木之
        買賣契約，原承辦檢察官於九十一年十一月十二日傳訊勝昌公司之負責人林
        金超到庭證稱：此合同確係我簽名，另新加坡公司是朱為強介紹，我是單純
        之生意人，由朱為強介紹乙○○與我談的（見九十一年度偵續一字第六一號
        卷第三十頁），復徵之，被告所提即交付審判聲請狀告證四所付勝昌公司與
        新加坡八達公司之英文商業發票影本四紙及中譯本四紙，分別記載：TIBS
        Trading Pte  Ltd.（設址於新加坡之公司）、勝昌公司、信用狀編號、緬
        甸柚圓木之品質與數量、買賣條件Ｃ＆Ｆ基隆、總金額等，衡其內容，與前
        述訂購合同之內容相符，是依證人林金超之證述及前開發票與其譯文，堪認
        被告確有從事原木進口之生意。而被告辯稱集妥資金後確至緬甸購置木材，
        後因緬甸禁止私木出口，其又因欠稅無法出境處理及遭債務人統揚公司退票
        三千萬元影響財務等情，亦與歷次承辦檢察官調查所得不相違背，此有台北
        地檢署八十八年度偵字第一九○三二號、九十年度偵續字第一○七號、九十
        一年度偵續字第六十一號之不起訴處分書足憑，且聲請人於八十二年間既已
        得知前述三張支票退票後，卻遲至八十八年八月始提出本案告訴，其間相隔
        六年之久，是被告辯稱因時隔多年，已無法提出當年透過旅行社以地下交易
        方式匯款至緬甸之證據，衡情，亦非不可採，是原檢察官認不得以此即遽為
        被告不利之認定，應屬的論。況被告是否應向新加坡或緬甸購置木材，聲請
        人並無法提出若何證據證明此為其同意借款之條件，而檢察官已盡調查之能
        事，查明被告確有進口原木買賣之情事，尚無佯稱係進口原木商人，以行詐
        術之實，且被告辯稱無法清償聲請人債務之理由，亦經檢察官查明尚非無據
        。復經本院審核檢察官所查，均無違背經驗法則、論理法則及證據法則，且
        被告所辯亦均信而有據。至被告於偵查中既已坦認因前開因素無法於八十二
        年五月間進口木材，則聲請人以被告並未於八十二年五月間自新加坡進口木
        材，而係設局訛詐一節，請求調查被告確未於八十二年五月間自新加坡進口
        木材，即無必要，自不待言。
四、綜上所述，聲請人就被告涉犯刑法第三百三十九條第一項詐欺取財罪請求交付審
    判，惟本罪以詐術使人將本人或第三人之物交付為構成要件，本件既難僅憑告訴
    人片面指述，即認被告有何施用詐術犯行，自不構成前開罪嫌，原不起訴處分書
    及駁回再議處分書既已調查說明，認為無積極證據證明被告犯罪，其犯罪嫌疑不
    足，依刑事訴訟法第二百五十二條第十款規定，原檢察官及臺灣高等法院檢察署
    檢察長分別予以不起訴處分及駁回再議之聲請，對照卷內資料，於法並無違誤。
    本件聲請交付審判意旨仍執前詞，對於原處分加以指摘求予審判，非有理由，應
    予駁回。
五、依刑事訴訟法第二百五十八條之三第二項前段，裁定如主文。
中      華      民      國      九十二      年    五    月    二十六    日
                                      臺灣臺北地方法院刑事第六庭
                                          審判長法  官  黃俊明
                                                法  官  吳秋宏
                                                法  官  劉嶽承
右正本證明與原本無異。
本裁定不得抗告。
                                                書記官  張耀鴻
中      華      民      國      九十二      年    五    月    二十六    日


司法院資訊處製作；財團法人民間司法改革基金會備份。
